最高法院刑事判決　　　　　　　　　　　　　　　九十一年度台上字第一四五六號
　　上　訴　人　台灣高等法院檢察署檢察官
　　被　　　告　甲○○
右上訴人因被告貪污案件，不服台灣高等法院中華民國九十年十二月十七日第二審判
決（八十八年度上訴字第四四四七號，起訴案號：台灣台北地方法院檢察署八十六年
度偵字第一四七六九、一六二八七、一六二八八號），提起上訴，本院判決如左：
    主  文
原判決撤銷，發回台灣高等法院。
    理  由
本件原判決以公訴意旨略以：被告甲○○係唐榮鐵工廠股份有限公司（以下簡稱唐榮
公司）承包台北市捷運局淡水線二０一Ｆ城中施工處長，負責督導綜理唐榮公司承包
該標ＢＬ七及Ｒ一三南車站結構體工程之業務，為依據法令從事公務之人員。緣唐榮
公司淡水線二０一Ｆ標施工放樣工程於民國八十五年三月間分包由海記公司承作，八
十五年五月改由繼弘公司承接，因海記、繼弘公司因細部放樣測量工程欠缺人力執行
，被告竟認有利可圖，意圖為自己不法所有，諉稱該測量工程由伊出面請驊榮測量有
限公司（以下簡稱驊榮公司）人員協助，計價放樣款由海記公司領出後整數交由伊轉
給驊榮公司協助人員，海記公司羅明忠不疑有他，為求工程順利，及避免被告於工程
上刁難，均如數交由高慧君於八十五年三月間某日、四月間某日、五月間某日，在唐
榮公司施工處或工地交付同轉付被告共四十八萬元，至繼弘公司承接後，由羅明忠交
待該公司實際負責人洪春森繼續給付，洪春森隨即同意該公司會計林義琳於八十五年
六月十四日左右、同年七月十九日左右、八月十七日左右、十一月二日左右，在辦公
室內分別交付被告二十萬元、十萬元、二十萬元、五萬元共計五十五萬元，自八十五
年三月二十六日左右至同年十一月二日左右止，被告共計收取海記公司及繼弘公司交
付之放樣測量款一百零三萬（恰為施工放樣工程總款），惟被告僅陸續經唐榮公司城
中施工處負責監督測量工程之宋華寶轉給驊榮公司楊滋博約二十五萬元，楊滋博再將
其中一半分給參與測量工作之李嘉祥、盧建勳二人，另餘款七十八萬元則為被告詐取
等情，因認被告涉犯貪污治罪條例第五條第一項第二款公務員利用職務上之機會詐取
財物罪嫌云云。經審理結果，不能證明被告犯罪，因而撤銷第一審關於被告部分之判
決，改判諭知被告無罪，固非無見。
惟查：(一)、系爭施工放樣工程，海記公司承包後，委由楊滋博施作，當時係約定按實
際施工日數及人數付工資？抑全部工程委由楊滋博施作，工程款一百零三萬元均支付
楊滋博？如全數付予楊滋博，海記公司何以願意承攬該工程而自行負擔稅捐？報酬係
楊滋博與海記公司洽談或被告分別與楊滋博及海記公司商談？被告有無從中隱瞞實情
施詐？凡此攸關被告是否犯罪之重要待證事項，原審悉未詳查敘明，遽行判決，顯有
可議。(二)、楊滋博承作系爭工程，共有幾人施工？海記公司及繼弘公司有無派人共同
施作？楊滋博前後施工之工資為若干？海記公司及繼弘公司如有派人共同施工，為何
願將全數工程款交付被告轉交？二公司會計高慧君、林義琳支付工程款現金時，有無
經內部審核程序？有無虛偽記載情事？如無付款之原始憑證，如何記帳？究竟二公司
實付金額為何？證人高慧君、林義琳證稱分次交與被告之金額，分別共四十八萬元及
五十五萬元之證言，是否真實可採？原審均未調查、釐清，亦有未合。上訴意旨指摘
原判決違背法令，尚非全無理由，應認有發回更審之原因。
據上論結，應依刑事訴訟法第三百九十七條、第四百零一條，判決如主文。
中      華      民      國    九十一    年      三      月     二十     日
                              最高法院刑事第七庭
                                  審判長法官  張  信  雄
                                        法官  賴  忠  星
                                        法官  張  清  埤
                                        法官  呂  永  福
                                        法官  孫  增  同
      右正本證明與原本無異
                                              書  記  官
中      華      民      國    九十一    年      三      月    二十八    日
